【裁判字號】    99,事聲,10047
【裁判日期】    991203
【裁判案由】    依職權裁定確定訴訟費用額
【裁判全文】
臺灣臺北地方法院民事裁定           99年度事聲字第10047號
異  議  人  張嘉倩
     （原名張金雲)    2樓
相  對  人  艾爾法科技股份有限公司
法定代理人  黃祖修
上列當事人間依職權裁定確定訴訟費用額事件，相對人對本院於
中華民國98年4 月23日所為之98年度審司他字第1 號裁定提起異
議，本院裁定如下：
    主  文
原裁定關於命兩造應向本院繳納之訴訟費用數額部分廢棄。
異議人應向本院繳納訴訟費用新臺幣肆拾捌萬壹仟陸佰伍拾元
，及自本裁定送達之翌日起至清償日止，按年息百分之五計算之
利息。
相對人應向本院繳納訴訟費用新臺幣貳萬陸仟佰陸拾元，及
自本裁定送達之翌日起至清償日止，按年息百分之五計算之利息
。
異議人其餘異議駁回。
    理  由
一、異議意旨略以：異議人就確定兩造間僱傭關係存在之訴訟標
    的金額，早已計入所提賠償金額內，原裁定再次計入所推算
    之訴訟標的價額重複計算，顯然錯誤；又臺灣高等法院97年
    度重勞上字第13號民事判決既認定異議人提起訴訟之日，兩
    造間僱傭關係仍然存續，同時證實相對人無預警違法解僱職
    災勞工，形同確立違反勞動基準法第13條法條宗旨，異議人
    理應獲全案勝訴之判決，而由相對人負擔所有訴訟費用，詎
    上開判決僅判命相對人應賠償新臺幣（下同）854,929 元，
    顯有矛盾，且異議人上訴第三審因不合程序已遭二審裁定駁
    回，自無需負擔第三審裁判費。加之相對人惡意脫產，異議
    人獲判金額迄無法求償，原裁定復令異議人負擔如此龐大裁
    判費，無異縱容相對人違法等語。
二、按當事人對於司法事務官處理事件所為之終局處分，得於處
    分送達後10日之不變期間內，以書狀向司法事務官提出異議
    。法院認第一項之異議為有理由時，應為適當之裁定，民事
    訴訟法第240 條之4 第1 項及第3 項分別定有明文。次按經
    准予訴訟救助者，於終局判決確定或訴訟不經裁判而終結後
    ，第一審受訴法院應依職權以裁定確定訴訟費用額，向應負
    擔訴訟費用之當事人徵收之，民事訴訟法第114 條第1 項前
    段定有明文。又同法第91條第3 項規定，法院依聲請以裁定
    確定之訴訟費用額，應於裁定送達翌日起，加給按法定利率
    計算之利息，其立法理由旨在促使當事人早日自動償付其應
    賠償對造之訴訟費用，故在當事人無力支付訴訟費用時，雖
    由國庫暫時墊付，然依法院前揭民事訴訟法第114 條第1 項
    規定，依職權裁定確定訴訟費用額，同屬確定訴訟費用額之
    程序，亦應基於同一理由而類推適用同法第91條第3 項規定
    加計法定遲延利息。
三、查本件異議人請求損害賠償事件，經本院96年度重勞訴字第
    7 號、台灣高等法院97年度重勞上字第13號判決確定，其第
    一審除確定部分外之訴訟費用，及第二審除減縮部分外之訴
    訟費用，應由相對人負擔1/6 ，餘由原告負擔。本院審查後
    ，異議人在上開審級暫免繳交之訴訟費用如後附計算書所示
    ，應即由異議人向本院繳納481,653 元，由相對人向本院繳
    納26,363元，並依民事訴訟法第91條第3 項規定，加給自裁
    定送達翌日起至清償日止按法定利率即年息百分之5 計算之
    利息。
四、至異議意旨另指稱臺灣高等法院97年度重勞上字第13號民事
    判決僅判命相對人應賠償854,929 元，判決理由矛盾，且相
    對人惡意脫產，異議人獲判金額迄無法求償云云，惟異議人
    指稱臺灣高等法院97年度重勞上字第13號民事判決矛盾，且
    相對人惡意脫產等節，不在本件依職權裁定確定訴訟費用額
    事件所得審究之範圍內，異議意旨指摘原裁定此部分不當，
    並無理由。
五、綜上所述，異議人、相對人各應負擔之訴訟費用，業如前述
    。原裁定所命異議仁、聲請人各自負擔之訴訟費用額，與上
    開認定結果有異部分，自有未洽，異議意旨指摘原裁定此部
    分不當，聲明廢棄，為有理由，爰裁定如主文第一、二、三
    項所示。至未超過上開應負擔之金額部分，則無不合，異議
    意旨指摘原裁定此部分不當，聲明廢棄，為無理由，應予駁
    回。
六、結論，本件異議為一部有理由，一部無理由，依民事訴訟法
    第240 條之4 第3 項前段，裁定如主文。
中    華    民    國    99    年    12    月    3     日
                  民事第二庭法  官  黃呈熹
以上正本係照原本作成。
如對本裁定抗告，須於裁定送達後10日之不變期間內，向本院提
出抗告狀，並繳納抗告費新臺幣1,000 元。
中    華    民    國    99    年    12    月    3     日
                            書記官   傅美蓮
計算書：
┌───┬──────────┬─────────┬──────────┐
│項  目│原告即聲請人請求內容│判  決  內  容    │備          註      │
├───┼──────────┼─────────┼──────────┤
│第一審│異議人起訴時聲明相對│第一審判決原告全部│異議人嗣後就左開判決│
│裁判費│人給付（一）37,057,1│敗訴。            │其中（一）5,953,399 │
│      │96元及其法定利息。（│                  │元及其法定利息。（二│
│      │二）自96年4 月24日起│                  │）自96年4 月24日起至│
│      │至清償日止，每月133,│                  │清償日止，每月133,00│
│      │000 元之薪資。（嗣異│                  │0 元之薪資聲明不服而│
│      │議人雖於97年1 月15日│                  │提起上訴，固未確定（│
│      │具狀追加確認兩造僱傭│                  │關於確認兩造僱傭關係│
│      │關係存在之訴，惟此並│                  │存在之訴，並非本件判│
│      │非台灣士林地方法院95│                  │斷範圍，業如前述），│
│      │年度救字第25號准予訴│                  │惟逾此聲明部分，自已│
│      │訟救助裁定效力所及，│                  │確定。從而，扣除上訴│
│      │可參臺灣高等法院99年│                  │聲明未確定部分之裁判│
│      │度抗字第731 號裁定意│                  │費，異議人自應負擔一│
│      │旨自明，是此部分訴訟│                  │審確定部分之裁判費即│
│      │之裁判費，即應由該法│                  │275,143 元【362768- │
│      │院裁定徵收之，附此敘│                  │87,625（上訴聲明5953│
│      │明），又上開訴訟標的│                  │399+0000000部分，本 │
│      │金額合計為39,850,196│                  │應於一審繳納之裁判費│
│      │元【00000000+133000*│                  │】                  │
│      │21（自95年5 月份起訴│                  │小結（按臺灣高等法院│
│      │起算至97年1 月份一審│                  │97年度重勞上字第13號│
│      │言詞辯論終結時〈如當│                  │判決主文所示意旨）  │
│      │事人請求繼續性給付，│                  │(1)異議人應負擔：    │
│      │於言詞辯論終結前，均│                  │348,164 元【275143（│
│      │需重新核算裁判費，故│                  │一審確定部分之裁判費│
│      │本院認為應計算至言詞│                  │）+87625*5 /6（一審 │
│      │辯論終結前〉止，共21│                  │上訴部分應負擔之裁判│
│      │個月）】，是異議人於│                  │；元以下四捨五入）】│
│      │第一審因訴訟救助暫免│                  │(2)相對人應負擔：    │
│      │繳交之第一審裁判費為│                  │14,604元【000000-000│
│      │362,768元           │                  │164】               │
│      │                    │                  │                    │
├───┼──────────┼─────────┼──────────┤
│第二審│異議人提起上訴時（關│第二審判決確認    │小結（按臺灣高等法院│
│裁判費│於確認兩造僱傭關係存│兩造間僱傭關係    │97年度重勞上字第13號│
│      │在之訴，並非訴訟救助│於95年12月23日    │判決主文所示意旨）  │
│      │裁定效力所及，應由該│前存在，相對人    │(1)異議人應負擔：    │
│      │法院裁定徵收之，業如│應給付聲請人85    │133,489元【74696（聲│
│      │前述），上訴聲明相對│4,929元。         │請人於二審減縮應自行│
│      │人應給付（一）5,953,│                  │負擔之裁判費）+70552│
│      │399 元及其法定利息。│                  │*5 /6（ 減縮後二審上│
│      │（二）自96年4 月24日│                  │訴部分應負擔之裁判；│
│      │起至清償日止，每月13│                  │元以下四捨五入）】  │
│      │3,000 元之薪資。又上│                  │(2)相對人應負擔：    │
│      │開訴訟標的金額合計為│                  │11,759元【000000-000│
│      │9,677,399 元【595339│                  │489】               │
│      │9+133000*28（自95年5│                  │                    │
│      │月份起訴起算至97年8 │                  │                    │
│      │月份二審言詞辯論終結│                  │                    │
│      │時止，共28個月）】，│                  │                    │
│      │是異議人於上訴第二審│                  │                    │
│      │因訴訟救助暫免繳交之│                  │                    │
│      │第二審裁判費為145,24│                  │                    │
│      │8 元。嗣異議人減縮上│                  │                    │
│      │訴聲明為（一）相對人│                  │                    │
│      │應給付聲請人4,645,55│                  │                    │
│      │7 元。按減縮後上訴聲│                  │                    │
│      │明計算第二審訴訟費用│                  │                    │
│      │為70,552元，其間訴訟│                  │                    │
│      │費用差額74,696元為異│                  │                    │
│      │議人減縮聲明部分，此│                  │                    │
│      │部分差額應由聲請人負│                  │                    │
│      │擔                  │                  │                    │
├───┼──────────┼─────────┼──────────┤
│第三審│異議人因未補正具律師│因未補正而裁定    │                    │
│裁判費│資格之訴訟代理人而遭│駁回              │                    │
│      │第二審法院裁定駁回上│                  │                    │
│      │訴，然第二審法院並未│                  │                    │
│      │依法裁定徵收第三審裁│                  │                    │
│      │判費，是異議人無須繳│                  │                    │
│      │納第三審之裁判費。  │                  │                    │
├───┼──────────┴─────────┴──────────┤
│合  計│異議人應負擔訴訟費用481,653元（348164+133489）                │
│      │相對人應負擔訴訟費用26,363元（14604+11759）                   │
└───┴───────────────────────────────┘

司法院資訊處製作；財團法人民間司法改革基金會備份。
